【裁判字號】    90,易,2205
【裁判日期】    900926
【裁判案由】    侵占
【裁判全文】
臺灣臺中地方法院刑事判決                          九十年度易字第二二五號
    公  訴  人  臺灣臺中地方法院檢察署檢察官
    被      告  甲○○
右列被告因侵占案件，經檢察官提起公訴（九十年度偵緝字第二六三號），本院判決
如左：
    主  文
甲○○連續意圖為自己不法之所有，而侵占自己持有他人之物，處有期徒刑壹年陸月
。
    事  實
一、甲○○前於民國七十六、八十年間，曾因犯竊盜罪而經法院分別判處有期徒刑十
    月及一年五月確定，於八十年五月二十二日減刑執行完畢。其於八十八年十一月
    間在台結識大陸地區人民余梅賽，兩人並論及婚嫁。八十九年二月間，余梅賽因
    合法居留期限將屆而須返回大陸地區，適同為大陸地區人民之友人謝瑞花在台養
    父梁崇河有攜款至大陸地區之需求，謝瑞花乃於八十九年二月十六日及同年月二
    十六日先後交付余梅賽現金新台幣（下同）五十萬元及五十七萬六千元，合計一
    百零七萬六千元，而委託余梅賽帶返大陸地區交付予梁崇河、謝瑞花在大陸地區
    之親友。余梅賽受限於大陸地區人士身分，無法在臺開立金融帳戶，乃經甲○○
    同意，先於八十九年二月十九日存入五十萬元於甲○○在台中市○○路郵局（局
    號：○○二一六三–七）所開設之第○○八四五三–七號存簿儲金帳戶內保管，
    七萬六千元則未予存入，詎甲○○竟基於為自己不法所有之概括犯意，於余梅賽
    存入該筆五十萬元款項後，即變易持有之意為所有，而予侵占入己，並以其所有
    之金融卡，於八十九年二月二十三日及二十五日二度以跨行提款方式，提領二萬
    元及六千元（帳目差額七元，即為跨行提款手續費）。余梅賽不知上情，另於同
    年月二十六日再次存入五十萬元至上開帳戶內，余梅賽本欲將上開款項購買外幣
    旅行支票帶返大陸地區，惟因其在台之合法居留期限為八十九年二月二十七日，
    而恰逢週六、日銀行並未營業，余梅賽乃未能將上開款項提領並供購買旅行支票
    攜返大陸，甲○○見狀，竟再賡續上開侵占犯意，而向余梅賽表示其不日將至大
    陸地區與余梅賽辦理結婚手續，上開款項屆時再由其代為提領攜至大陸地區交予
    余梅賽，余梅賽不疑有他，旋於八十九年二月二十七日辦理離境手續返回大陸，
    甲○○於余梅賽離境之後，即再次變易持有之意為所有，而將余梅賽所委託保管
    之第二筆五十萬元存款亦予侵占入己，並自同年月二十八日起陸續提領花用，截
    至九十年七月九日止，帳戶內僅結存一百一十六元。余梅賽嗣因未見甲○○依約
    前來大陸，曾多次以電話聯絡要求將上開款項轉匯大陸地區，均未獲甲○○回應
    ，始知上款款項已遭甲○○侵占。
二、案經梁崇河、余梅賽訴由臺灣臺中地方法院檢察署檢察官偵查起訴。
    理  由
一、訊之被告甲○○對其在台中市○○路郵局（局號：○○二一六三–七）所開設之
    第○○八四五三–七號存簿儲金帳戶內之二筆各五十萬元，合計一百萬元之款項
    ，乃係告訴人余梅賽受友人謝瑞花之託而暫時寄存保管，其嗣曾予以提領一節，
    固不否認，惟矢口否認有何侵占犯行，並辯稱：伊於余梅賽存款入帳後，即將上
    開帳戶之存簿、印章及提款卡交由余梅賽保管，伊雖於余梅賽出境後之八十九年
    三月一日，有至郵局櫃台提領其中之五十萬元現金，惟係應余梅賽之越洋電話要
    求，伊始至郵局與某位不詳姓名之男子會合，再共同提領五十萬元，伊所有上開
    郵局帳戶之存簿及印章，亦係該名男子攜帶前來，領款後該名男子除交付伊二萬
    元外，並囑咐伊保密，至存簿及印章仍由該名男子攜走，直至數月之後，有人將
    存簿及印章放置於伊兄邱博霖位於台中市○區○○街二段七巷十一號八樓之信箱
    中，伊始取回等語。經查：
    （一）被告甲○○前於民國八十八年十一月間，在台結識為大陸地區人民之告訴
          人余梅賽，並論及婚嫁，八十九年二月間，告訴人余梅賽因合法居留期限
          將屆須返回大陸地區，同為大陸地區人民之友人謝瑞花，曾於八十九年二
          月十六日及同年月二十六日先後交付告訴人余梅賽現金五十萬元及五十七
          萬六千元，合計一百零七萬六千元，而委託告訴人余梅賽帶返大陸地區。
          告訴人余梅賽經被告甲○○同意，曾於八十九年二月十九日及同年月二十
          六日分別存入五十萬元於被告甲○○在台中市○○路郵局（局號：○○二
          一六三–七）所開設之第○○八四五三–七號存簿儲金帳戶內保管，且告
          訴人余梅賽旋於翌日（八十九年二月二十七日）離境一節，業據告訴人余
          梅賽於偵查中及本院審理中指述明確，且為被告甲○○所不否認，並有告
          訴人余梅賽出境紀錄及本院依職權所調取之上開存簿儲金帳戶存提詳情表
          一份在卷可證，核屬實在。足證上開被告甲○○名下存簿儲金帳戶內之一
          百萬元存款，並非被告甲○○所有一節，應可認定。
    （二）次查，上開被告甲○○名下之第○○八四五三–七號存簿儲金帳戶，於上
          開二筆各五十萬元存款存入前，原僅結存一百三十八元，告訴人余梅賽於
          八十九年二月十九日存入第一筆五十萬元存款於該存簿儲金帳戶後，該筆
          款項旋於八十九年二月二十三日及二十五日二度以金融卡跨行提款方式，
          提領二萬元及六千元（與帳目差額七元部分，則為跨行提款手續費）。告
          訴人余梅賽另於同年月二十六日再次存入五十萬元後，旋於翌日離境，惟
          上開帳戶自同年月二十八日起，復陸續遭人提領花用，截至九十年七月九
          日止，僅結存一百一十六元，其間於八十九年三月一日，被告甲○○曾持
          上開帳戶之存簿及印章，至台中福平里郵局（廿支局）以提款單臨櫃提領
          方式，提領其中之五十萬元，因屬大筆提款，郵局人員並曾核對抄錄被告
          甲○○之姓名及身分證字號於提款單上等情，有上開存簿儲金帳戶存提詳
          情表一份及被告甲○○提款時所繕寫蓋印之提款單影本一紙在卷可稽。足
          見被告甲○○所有上開存簿儲金帳戶之存簿及印章，均為被告甲○○所自
          行保管；另其所辯上開帳戶之存簿、印章及金融卡，均交予告訴人余梅賽
          持有一節，復為告訴人余梅賽所否認，且告訴人余梅賽自八十九年二月二
          十七日離境後，直至八十九年十一月二十一日始再次入境台灣地區，有出
          入境資料可參，其間上開帳戶內之存款即遭多次提領而僅餘八十二元，顯
          非當時居處大陸地區之告訴人余梅賽所提領，加以被告甲○○對本院所訊
          問，其所有之上開存簿儲金帳戶之存簿、印章及金融卡嗣後如何取回所為
          供述，僅空言係有不明人士將之置放於其兄住處信箱內始行取回，惟無任
          何證據可資證明，復與常理相悖，足證上開帳戶內之各筆款項，均係被告
          甲○○所提領無誤，所辯顯係事後卸責之詞，不足採信。本案事證明確，
          被告甲○○上開犯行，足以認定。
三、核被告甲○○所為，係犯刑法第三百三十五條第一項之侵占罪，其於告訴人余梅
    賽先後存入二筆款項時，分別易持有之意為所有而予提領花用，其二次侵占行為
    ，時間緊接，所犯罪名相同，顯係基於概括犯意反覆為之，為連續犯，爰依刑法
    第五十六條規定，以一罪論，並加重其刑。爰審酌被告甲○○前有多次犯罪紀錄
    ，有台灣高等法院被告全國前案紀錄表各一份在卷可參，雖不構成累犯，但足見
    其素行不佳，加以其犯罪之動機、目的在圖一己私利，犯罪所用手段雖屬平和，
    惟犯罪所得不法利益高達百萬元，犯罪後復否認犯行，毫無悔意，且未返還任何
    款項予被害人等一切情狀，量處如主文所示之刑。
據上論斷，應依刑事訴訟法第二百九十九條第一項前段、刑法第五十六條、第三百三
十五條第一項、罰金罰鍰提高標準條例第一條前段，判決如主文。
中      華      民      國    九十      年      九      月    二十六    日
                                      臺灣臺中地方法院刑事第七庭
                                          法  官  林  宗  成
右正本證明與原本無異。
如不服本判決，應於判決送達後十日內，向本院提出上訴狀。
                                          書記官
中      華      民      國    九十      年      九      月    二十八    日
附錄本案論罪科刑法條全文
刑法第三百三十五條第一項
意圖為自己或第三人不法之所有，而侵占自己持有他人之物者，處五年以下有期徒刑
、拘役或科或併科一千元以下罰金。


司法院資訊處製作；財團法人民間司法改革基金會備份。
